臺灣高等法院高雄分院刑事判決　　　　99年度上訴字第2014號
上　訴　人　臺灣高雄地方法院檢察署檢察官
被　　　告　梁瓊文
選任辯護人　許芳瑞律師
上列上訴人因被告毒品危害防制條例等案件，不服臺灣高雄地方
法院99年度訴緝字第119 號中華民國99年10月27日第一審判決（
起訴案號：臺灣高雄地方法院檢察署98年度偵字第29304 號），
提起上訴，本院判決如下：
    主  文
原判決撤銷。
梁瓊文轉讓第一級毒品，累犯，處有期徒刑柒月。
    事  實
一、梁瓊文前因施用毒品案件，經臺灣高雄地方法院以95年度簡
    字第404 號判處有期徒刑6 月確定；再因施用第一級毒品、
    贓物案件，經臺灣高雄地方法院以96年度訴字第1595號、96
    年度訴緝字第14號、96年度訴緝字第15號分別判處有期徒刑
    8 月、1 年2 月、6 月確定，嗣分別減刑並定其應執行刑為
    有期徒刑5 月、10月，自96年1 月11日入監接續執行，97年
    4 月11日縮短刑期假釋出監，並交付保護管束，於97年4 月
    29日保護管束期滿，假釋未經撤銷，視為已執行完畢，猶不
    知悔改。明知海洛因係毒品危害防制條例第2 條第2 項第1
    款所列之第一級毒品，未經許可不得轉讓，竟共同基於轉讓
    第一級毒品海洛因之犯意，於民國98年9 月5 日22時餘，在
    高雄縣林園鄉○○路195 巷口鐵皮屋黃顯智住處，經何宏卿
    之要求，由梁瓊文交付不詳數量（並無證據證明淨重達5 公
    克以上）之海洛因予何宏卿當場施用完畢。嗣為警於98年9
    月30日下午3 時35分許，持臺灣高雄地方法院法官核發之搜
    索票，至高雄縣林園鄉○○路195 巷口鐵皮屋查獲。被告梁
    瓊文於偵查及審判中均自白犯罪。
二、案經高雄市政府警察局刑警大隊移送臺灣高雄地方法院檢察
    署檢察官偵查起訴。
    理  由
一、證據能力之認定：
  (一)按被告以外之人於審判外之言詞或書面陳述，除法律有規定
    者外，不得作為證據，刑事訴訟法第159 條第1 項定有明文
    。本件關於證人何宏卿於警詢中之陳述，查無刑事訴訟法第
    159 條之2 所指特別可信之情況，依上開規定，並無證據能
    力。
  (二)被告以外之人於偵查中向檢察官所為之陳述，除顯有不可信
    之情況者外，得為證據，刑事訴訟法第159 條之1 第2 項規
    定甚明。本件證人何宏卿於偵查中具結後所為之陳述，依上
    開法條，為有證據能力，被告辯護人否認此部分之證據能力
    為不可採。
  (三)按被告以外之人於審判外之言詞或書面陳述，除法律有規定
    者外，不得作為證據；又被告以外之人（包括證人、鑑定人
    、告訴人、被害人及共同被告等）於審判外之陳述雖不符刑
    事訴訟法第159 條之1 至之4 等四條之規定，而經當事人於
    審判程序同意作為證據，法院審酌該言詞陳述或書面陳述作
    成時之情況，認為適當者，亦得為證據；當事人、代理人或
    辯護人於法院調查證據時，知有刑事訴訟法第159 條第1 項
    不得為證據之情形，而未於言詞辯論終結前聲明異議者，視
    為有前項之同意；刑事訴訟法第159 條第1 項、第159 條之
    5 分別定有明文。本件除上開說明外，其餘據以認定事實之
    各項證據，其中關於傳聞證據部分，縱無刑事訴訟法第159
    條之1 至第159 條之4 或其他規定之傳聞證據例外情形，亦
    業經本院審理時予以提示並告以要旨，檢察官及被告辯護人
    於本院審理時均表示同意作為證據，或無意見而不予爭執，
    且迄至言詞辯論終結前亦均未聲明異議，本院審酌上開證據
    資料製作時之情況，較無人情施壓或干擾，亦無不當取供之
    情形，復查無違法不當或證明力明顯過低之瑕疵，認為以之
    作為證據應屬適當，揆諸前開法律規定與說明，依刑事訴訟
    法第159 條之5 規定，認前揭證據資料均有證據能力。
二、事實之認定：
    上開事實，訊據被告梁瓊文坦承不諱，核與證人何宏卿於檢
    察官偵查中證述：「（提示黃顯智9 月5 日晚上10點4 分及
    10點6 分通訊監察譯文。問：這2 通通話內容是什麼意思？
    ）下面那1 通我是拿3000元去給黃顯智，那個女的收的，當
    天我在裡面有施打1 次海洛因，海洛因是弟仔的（應是智仔
    即同案被告黃顯智之誤）。不是我跟他買的，是我跟他要的
    ，我拿錢（還）給他時問他那裡有沒有一點可以給我用，我
    當天就在他那裡用完了。這次的海洛因梁瓊文拿給我的。」
    （見29304 號偵二卷第463 頁），繼於原審審理中證述：「
    我於98年9 月5 日有從梁瓊文那裡拿到1 包海洛因。」，「
    梁瓊文拿海洛因給我，是因為我有問她，跟她討，她沒有跟
    我拿錢。」（見原審99年4 月6 日審判筆錄）等情相符。並
    有臺灣高雄地方法院通訊監察書、通訊監察錄音光碟、通訊
    監察錄音譯文附卷可稽。而依上開同案被告黃顯智使用門號
    0000000000號行動電話與證人何宏卿使用門號0000000000號
    行動電話於98年9 月5 日22時4 分許之錄音譯文，其通話內
    容為：「A ：喂！」、「B ：喂！啊他呢？」、「A ：你..
    要幹什麼？你要拿錢給他嗎？」、「B ：對啊！」、「A ：
    對啊，好啊！」、「B ：在這裡嗎？」、「A ：對啊！」、
    「B ：元彰喔？」、「A ：沒有啦！」、「B ：啥？」、「
    A ：你自己嗎？」、「B ：我跟逼機仔啦！」、「A ：跟逼
    機仔喔？」、「B ：店裡喔？好啊！」、「A ：沒有啦，啊
    你拿著不能進來ㄟ！」、「B ：啥？」、「A ：不能進來ㄟ
    ！」、「B ：為什麼不能進去？」、「A ：啊你有要處理是
    不是？」、「B ：對啦，我有話要跟他說啦！」、「A ：要
    不然，等一下，我跟他說！」、「B ：我過去啊..店裡是不
    是？」、「A ：對啦！好！」、「B ：喂！」、「A ：啥？
    」、「B ：店裡嗎？」、「A ：對啦！」、「B ：好啦！」
    ；於同日22時6 分許之通話內容為：「A ：喂！」、「B ：
    我到了吶！」、「A ：（女）等一下從後面啦，我等一..
    」、「B ：好。」、「A ：..（語意不詳）對，啊！他來了
    沒，你看一下，快一點！」，有原審法院99年4 月6 日勘驗
    筆錄在卷可憑，亦足證證人何宏卿確實有於上開時間進入黃
    顯智家中而與被告梁瓊文見面。又被告梁瓊文有多次施用毒
    品前科，有臺灣高等法院被告前案紀錄表1 份附卷可參，當
    不致於誤認他物為第一級毒品海洛因，且其與同案被告黃顯
    智同居之高雄縣林園鄉○○路195 巷口鐵皮屋，於98年9 月
    30 日 下午3 時35分亦被查獲第一級毒品海洛因，有法務部
    調查局98年11月26日濫用藥物實驗室鑑定書可證（見29304
    號偵一卷第177 頁），均足認被告梁瓊文所轉讓之物品確為
    海洛因，綜上所述，被告梁瓊文之自白核與事實相符，其罪
    證明確，犯行堪以認定。
三、法律之適用：
  (一)按毒品危害防制條例第4 條第1 項、第2 項、第17條，於98
    年5 月20日修正公布，未特別規定生效日，是依中央法規標
    準法第20條第1 項第1 款之規定，自公布日起，起算3 日，
    即算至98年5 月22日起生效。本件被告犯罪行為在98年9 月
    5 日，已在毒品危害防制條例修正公布並生效之後，應直接
    適用修正後之毒品危害防制條例規定論處。核被告梁瓊文所
    為，係犯毒品危害防制條例第8 條第1 項之轉讓第一級毒品
    罪。被告梁瓊文於轉讓前持有海洛因之低度行為，為轉讓之
    高度行為所吸收，不另論罪（被告上開轉讓海洛因部分，並
    無證據足認為轉讓數量已達淨重5 公克以上，應從其有利之
    認定，不能遽依毒品危害防制條例第8 條第6 項規定加重其
    刑）。檢察官認被告梁瓊文此部分行為，係犯危害防制條例
    第4 條第1 項之販賣第一級毒品罪，尚有未洽（理由詳後述
    ），起訴所引應適用之法條，爰予變更。被告梁瓊文前因施
    用毒品案件，經臺灣高雄地方法院以95年度簡字第404 號判
    處有期徒刑6 月確定；再因施用第一級毒品、贓物案件，經
    臺灣高雄地方法院以96年度訴字第1595號、96年度訴緝字第
    14號、96年度訴緝字第15號分別判處有期徒刑8 月、1 年2
    月、6 月確定，嗣分別減刑並定其應執行刑為有期徒刑5 月
    、10月，自96年1 月11日入監接續執行，97年4 月11日縮短
    刑期假釋出監，並交付保護管束，於97年4 月29日保護管束
    期滿，假釋未經撤銷，視為已執行完畢，有臺灣高等法院被
    告前案紀錄表1 份附卷可稽，5 年以內故意再犯有期徒刑以
    上之本罪，為累犯，應依刑法第47條第1 項加重其刑；被告
    犯罪後，於偵查及審判中均自白，應依毒品危害防制條例第
    17條第2 項規定減輕其刑。被告犯罪有加重減輕事由，應依
    法先加重後減輕之。
  (二)原審未察，遽為被告梁瓊文無罪之判決，尚有未洽。檢察官
    上訴意旨，仍執前詞，指摘原判決不當，就指摘被告販賣部
    分雖無理由，但被告確有轉讓第一級毒品，已如前述，就此
    部分之指摘，則有理由，自應由本院將原判決撤銷改判。爰
    審酌被告雖有施用毒品前科，惟其所轉讓之海洛因僅為施用
    1 次之量，情節非重，且犯罪後已經坦承不諱，態度良好等
    一切情狀，從輕量處如主文第2 項所示之刑。
四、至檢察官以被告梁瓊文與黃顯智共同基於意圖營利販賣第一
    級毒品海洛因之犯意聯絡，於民國98年9 月5 日22時許，以
    黃顯智使用之門號0000000000號行動電話作為聯繫工具，在
    高雄縣林園鄉○○路195 巷口鐵皮屋，由梁瓊文交付不詳數
    量海洛因與何宏卿並收取價金，認被告梁瓊文係涉犯毒品危
    害防制條例第4 條第1 項共同販賣第一級毒品罪嫌一節，按
    施用毒品者，其所稱向某人購買之供述，須補強證據以擔保
    其供述之真實性。良以施用毒品者其供述之憑信性本不及於
    一般人，況施用毒品者其供出來源，因而破獲者，法律復規
    定得減輕其刑，其有為偵查機關誘導、或為邀輕典而為不實
    之陳述之可能，其供述之真實性自有合理之懷疑。是施用毒
    品者關於其向某人購買毒品之供述，必須補強證據佐證，以
    擔保其供述之真實性，俾貫徹刑事訴訟無罪推定及嚴格證明
    之基本原則。而所謂補強證據，係指毒品購買者之供述縱使
    並無瑕疵，仍須補強證據佐證而言，以擔保其供述之真實性
    。該補強證據，必須與施用毒品者關於相關毒品交易之供述
    ，具有相當程度之關聯性，且足使一般人對於施用毒品者之
    供述無合理之懷疑存在，而得確信其為真實，始足當之。若
    毒品購買者之供述證據，本身已有重大瑕疵，依嚴格證明之
    法則，苟已無法憑為犯罪事實之認定時，自無再論補強證據
    之必要，其理甚明（最高法院96年度台上字第1993號判決意
    旨參照）。訊據被告梁瓊文固坦承曾交付海洛因與何宏卿，
    惟否認有販賣情事，辯稱：並未向何宏卿收錢云云。經查：
    (一)證人何宏卿雖於警詢時證稱：伊有跟黃顯智買過毒品，是
    由被告梁瓊文接聽電話，然後開門讓伊進去，伊先拿500 元
    給被告梁瓊文，被告梁瓊文隨即將手中的海洛因交給伊，該
    次交易有成功等語（警卷二第77頁，按此部分已經本院認為
    無證據能力，但仍得為彈劾證據，用以爭執其證明力）；嗣
    於偵訊時證稱：伊於98年9 月5 日22時許在鐵皮屋那裡有施
    打1 次海洛因，不是買的，是伊拿3,000 元還黃顯智時跟他
    要的，該次海洛因是被告梁瓊文拿給伊等語（偵卷二第463
    頁）；並於原審法院審理時證稱：98年9 月5 日伊是拿錢去
    鐵皮屋還黃顯智，當天伊沒有向黃顯智買毒品等語（原審法
    院訴字卷一第262 頁），觀諸證人何宏卿於警詢、偵訊及原
    審法院審理時就是否確有交易毒品、交易毒品之價金為何，
    前後供述不一，非無瑕疵，其警詢時供稱交易成功500 元等
    語，是否屬實，已非無疑。又證人何宏卿於偵訊及原審法院
    審理時均證稱其於98年9 月5 日係還錢與黃顯智而非向黃顯
    智買毒品，且均全然未提及500 元價金之情，核與證人賴世
    宗於原審法院審理時證稱：98年9 月5 日22時許伊有在何宏
    卿車上，何宏卿當天前往鐵皮屋，是說要拿3,000 元給被告
    黃顯智等語（原審法院訴字卷二第15頁）相符，是何宏卿於
    98年9 月5 日前往鐵皮屋應係返還3,000 元借款，尚難認被
    告梁瓊文於98年9 月5 日確有販賣500 元海洛因與何宏卿並
    收取500 元價金。參以證人何宏卿於警詢時固供稱其曾向黃
    顯智買過毒品，是由被告梁瓊文交付海洛因等情，然此僅堪
    認定被告黃顯智曾販賣毒品與證人何宏卿，惟就所販賣毒品
    之時間、種類、金額、數量則均無從具體特定，自難僅依證
    人何宏卿於警詢時泛稱其曾交付500 元與被告梁瓊文，遽認
    被告梁瓊文於98年9 月5 日確曾與黃顯智共同販賣500 元之
    海洛因與何宏卿。(二)依黃顯智使用門號0000000000號行動電
    話與證人何宏卿使用門號0000000000號行動電話於98年9 月
    5 日22時4 分許之通話內容為：「A ：喂！」、「B ：喂！
    啊他呢？」、「A ：你..要幹什麼？你要拿錢給他嗎？」、
    「B ：對啊！」、「A ：對啊，好啊！」、「B ：在這裡嗎
    ？」、「A ：對啊！」、「B ：元彰喔？」、「A ：沒有啦
    ！」、「B ：啥？」、「A ：你自己嗎？」、「B ：我跟逼
    機仔啦！」、「A ：跟逼機仔喔？」、「B ：店裡喔？好啊
    ！」、「A ：沒有啦，啊你拿著不能進來ㄟ！」、「B ：啥
    ？」、「A ：不能進來ㄟ！」、「B ：為什麼不能進去？」
    、「A ：啊你有要處理是不是？」、「B ：對啦，我有話要
    跟他說啦！」、「A ：要不然，等一下，我跟他說！」、「
    B ：我過去啊..店裡是不是？」、「A ：對啦！好！」、「
    B ：喂！」、「A ：啥？」、「B ：店裡嗎？」、「A ：對
    啦！」、「B ：好啦！」；於同日22時6 分許之通話內容為
    ：「A ：喂！」、「B ：我到了吶！」、「A ：（女）等一
    下從後面啦，我等一..」、「B ：好。」、「A ：..（語意
    不詳）對，啊！他來了沒，你看一下，快一點！」，有原審
    法院99年4 月6 日勘驗筆錄在卷可憑（原審法院訴字卷一第
    293-294 頁）。證人何宏卿於警詢、偵訊及原審法院審理時
    一致證稱：上開通話中B 是伊的聲音，與伊對話的是梁瓊文
    ，「逼機仔」是被告賴世宗，98年9 月5 日22時4 分許之通
    話，伊是要還先前向黃顯智借的3,000 元給黃顯智，通話後
    伊隨即前往黃顯智位在高雄縣林園鄉○○路195 巷口鐵皮屋
    找被告梁瓊文還錢，當天伊不是去向黃顯智買海洛因等語（
    警卷二第77頁、偵卷二第463 頁、原審法院訴字卷一第295
    頁），始終堅稱其並無於98年9 月5 日22時許與被告梁瓊文
    交易毒品，況上開通訊監察內容，均未見有何關於約定毒品
    交易之具體時間、地點、種類、數量、金額或方式之具體內
    容，則僅憑上開通訊監察內容，仍無從認定實際交易之毒品
    種類、金額、數量為何，自難僅憑此遽認被告梁瓊文確有公
    訴意旨所指販賣海洛因之犯行。(三)被告梁瓊文雖於警詢時陳
    稱：（問：何宏卿警詢筆錄指認98年9 月5 日22時4 分用00
    00000000自己名字所申請的電話打給0000000000黃顯智買毒
    品，並指認電話是由你所接聽，開門讓何宏卿進去並親手拿
    50 0元給你，你隨即將手中一支裝妥海洛因毒品15格針筒交
    給何宏卿，完成交易。你是否有販毒給何宏卿？）這是黃顯
    智叫伊拿給何宏卿的，錢也是拿給黃顯智等語（警卷二第61
    -62 頁）；於偵訊時陳稱：伊有幫忙拿毒品給何宏卿一次，
    時間忘記了，那次他是進來屋裡，然後拿500 元海洛因給他
    等語（偵卷二第442 頁）；於原審法院審理時陳稱：伊有於
    98年9 月5 日22時許拿海洛因給何宏卿，但伊沒有收錢等語
    （原審法院卷一第287 頁），核被告梁瓊文於警詢時警方並
    未提示98年9 月5 日22時4 分許之通訊監聽譯文，而僅告知
    證人梁瓊文關於何宏卿上開警詢筆錄不明確之陳述，則被告
    梁瓊文於警詢之供述內容是否確係針對98年9 月5 日22時許
    之時點，非無疑義。又被告梁瓊文於偵訊時之上開證述，仍
    無從具體特定與何宏卿交易海洛因之時間；而其於原審法院
    審理時復稱其雖有交付海洛因予何宏卿，然並未收錢已如前
    述，是縱認證人何宏卿於98年9 月5 日22時許有自被告梁瓊
    文取得海洛因，惟取得海洛因之原因是否確係被告梁瓊文販
    賣與何宏卿，仍無積極證據足稽，是自難徒憑被告梁瓊文上
    開供述，遽認其確有於98年9 月5 日22時許販賣海洛因與何
    宏卿之犯行。(四)綜上所述，公訴意旨所提出上開證據，均不
    足認定被告梁瓊文確有前揭販賣第一級毒品犯行，應認舉證
    尚有未足，公訴人認被告梁瓊文係販賣第一級毒品，尚有誤
    會（本院已經認定被告係犯轉讓第一級毒品罪如上），附此
    說明。
五、檢察官係起訴被告梁瓊文與黃顯智、賴世宗共同涉犯如起訴
    書附表一所示之販賣第一級毒品罪5 罪（見起訴書第7 頁第
    1 、2 行），原審僅就起訴書附表一編號4 部分判決，就起
    訴書附表一編號1 、2 、3 、5 部分漏未判決。
據上論結，應依刑事訴訟法第369 條第1 項前段、第364 條、第
299 條第1 項前段、第300 條，毒品危害防制條例第8 條第1 項
、第17條第2 項、刑法第11條前段、第47條第1 項，判決如主文
。
本案經檢察官郭振昌到庭執行職務。
中    華    民    國   100    年    3     月    24    日
                刑事第五庭    審判長法  官  任森銓
                                    法  官  石家禎
                                    法  官  鍾宗霖
以上正本證明與原本無異。
如不服本判決應於收受本判決後10日內向本院提出上訴書狀，其
未敘述上訴理由者，並得於提起上訴後10日內向本院補提理由書
狀（應附繕本）。
中    華    民    國   100    年    3     月    24    日
                                    書記官  呂素珍